臺灣高等法院民事判決
                                   108年度上易字第1157號
上  訴  人  總瑩建設股份有限公司

法定代理人  張廖泓境
上  訴  人  楊碧玲  
共      同
訴訟代理人  林坤賢律師
            邱華南律師
被 上訴 人  姜義斌  
            王美娟  
訴訟代理人  鄧湘全律師
            陳虹均律師
上列當事人間請求給付遲延利息事件，上訴人對於中華民國108
年6月19日臺灣桃園地方法院108年度訴字第509號第一審判決提
起上訴，本院於108年12月18日言詞辯論終結，判決如下：
    主  文
原判決關於命上訴人總瑩建設股份有限公司、楊碧玲各依不真正
連帶關係，給付超過新臺幣貳佰伍拾參萬壹仟壹佰玖拾伍元，及
其中新臺幣伍萬肆仟肆佰陸拾元加計自民國一○八年四月十六日
起至清償日止之法定遲延利息部分，及該部分假執行之宣告，暨
訴訟費用之裁判（除確定部分外），均廢棄。
上開廢棄部分，被上訴人在第一審之訴及假執行之聲請均駁回。
其餘上訴駁回。
第一審（除確定部分外）、第二審訴訟費用，由被上訴人負擔百
分之一，餘由上訴人連帶負擔。
    事實及理由
壹、程序事項
    上訴人總瑩建設股份有限公司（下稱總瑩公司）於本院審理
    中，其法定代理人變更為張廖泓境（見本院卷第163頁），
    並據其承受訴訟（見本院卷第159頁)，核與民事訴訟法第17
    0條、第175條規定相符。
貳、實體事項
一、被上訴人主張：伊於民國101年4月9日分別向總瑩公司、上
    訴人楊碧玲（下稱楊碧玲，與總瑩公司合稱為上訴人）購買
    湯城世紀丁區編號0棟00號之房屋、坐落土地應有部分（以
    下各稱系爭房屋、土地，合稱為系爭房地），並簽訂聯立之
    湯城世紀透天房屋預定買賣合約書、湯城世紀透天土地預定
    買賣合約書（以下各稱系爭房屋、土地契約，合稱為系爭契
    約）。總瑩公司於106年4月20日取得系爭房屋之使用執照，
    惟未依約於取得使用執照後6個月內通知交屋，應與楊碧玲
    分別給付遲延利息新臺幣（下同）127萬2845元，及自108年
    3月11日起至交屋之日止，按日給付4595元。又系爭房地貸
    款已於107年8月28日核撥，詎總瑩公司遲未交屋，依系爭房
    屋契約第16條第5項約定，應負擔該貸款之利息5萬4460元。
    上訴人就上開各項給付，並應互負不真正連帶責任等情。爰
    依系爭房屋契約第14條第2項、第16條第5項、預售屋買賣定
    型化契約應記載及不得記載事項（下稱預售屋應記載事項）
    第15條第1項第4款、民法第179條之規定，求為命㈠總瑩公司
    、楊碧玲分別給付127萬2845元，及自108年3月11日起至交
    屋之日止，按日給付4595元。㈡總瑩公司、楊碧玲各給付5萬
    4460元，及自起訴狀繕本送達翌日（108年4月16日）起，至
    清償日止之法定遲延利息。㈢上開給付，任一人為給付，他
    人於該給付範圍內免給付義務之判決（原審就此部分為被上
    訴人勝訴之判決，上訴人不服提起上訴；其餘未繫屬本院部
    分，不予贅述）。
二、上訴人則以：系爭房屋、土地契約之違約事由係各自獨立，
    楊碧玲就系爭土地之給付無違約情事，毋庸負不真正連帶責
    任；被上訴人遲延給付買賣價款，伊得主張同時履行抗辯；
    遲延利息屬違約金性質，其約定過高，應予酌減；被上訴人
    遲延給付買賣價款，應賠償遲延利息計56萬5316元，伊得與
    被上訴人主張之債權為抵銷等語，資為抗辯。於本院上訴聲
    明為：㈠原判決關於命伊為給付部分，及該部分假執行之宣
    告，均廢棄；㈡上開廢棄部分，被上訴人在第一審之訴及假
    執行之聲請均駁回。
三、兩造簽立系爭契約，總瑩公司於106年4月20日取得系爭房地
    之使用執照，於108年11月27日通知被上訴人交屋等事實，
    為兩造所不爭執（見本院卷第153、291頁），堪信為真正。
    被上訴人請求上訴人不真正連帶給付逾期通知交屋之遲延利
    息及貸款利息，為上訴人所拒，並以前開情詞置辯。經查：
（一）被上訴人得請求上訴人依不真正連帶關係，給付自106年1
      0月21日起算，至108年11月26日止逾期通知交屋之遲延利
      息。
    ⒈觀諸系爭房屋契約第14條第2項前段約定：「賣方（即總瑩
      公司）應於領得使用執照6個月內，通知買方（即被上訴
      人）進行交屋」等詞（見原審卷第29至30頁）；總瑩公司
      於106年4月20日取得系爭房屋之使用執照，遲至108年11
      月27日始通知交屋乙節，為兩造所無異詞（見本院卷第15
      3、291頁），堪認總瑩公司自106年10月21日起至108年11
      月26日止，應負遲延通知交屋之責任，可以確定。
    ⒉中央主管機關為預防消費糾紛，保護消費者權益，促進定
      型化契約之公平化，得選擇特定行業，擬訂其定型化契約
      應記載或不得記載事項，報請行政院核定後公告之；中央
      主管機關公告應記載之事項，雖未記載於定型化契約，仍
      構成契約之內容，消費者保護法第17條第1項、第5項定有
      明文。系爭契約條款為上訴人為與不特定多數消費者訂立
      同類契約之用，所提出預先擬定之契約條款，核屬同法所
      稱定型化契約，是內政部公告之預售屋應記載事項，得引
      為系爭契約之內容，當無疑問。
    ⒊細繹系爭房屋契約第14條第2項內容，雖無約定遲延之效果
      ，惟依預售屋應記載事項第15條第1項第4款規定：「賣方
      如未於領得使用執照6個月內通知買方進行交屋，每逾1日
      應按已繳房地價款依萬分之五單利計算遲延利息予買方」
      （見原審卷第131頁），明確規定賣方違反通知交屋義務
      時，應給付遲延利息，即構成系爭房屋契約內容之一部，
      則被上訴人請求總瑩公司給付自106年10月21日起至108年
      11月26日止，按日依其已繳房地價款萬分之五計算之遲延
      利息，即屬有據。又被上訴人依序於106年10月21日、同
      年12月12日、107年8月28日，各繳付系爭房地價款167萬
      元、94萬元、658萬元等情，為上訴人所是認（見本院卷
      第153至154頁），依此計算，被上訴人請求逾期通知交屋
      之遲延利息合計247萬6735元（計算式詳如附表），即無
      不合。
    ⒋依系爭房屋契約第22條、系爭土地契約第12條第1項約定，
      系爭房屋、土地買賣契約「具連帶不可分性」、「應共同
      履行」、「任何一部分不履約時視同全部違約」等意旨（
      見原審卷第36至37、74頁）以觀，足徵系爭房屋、土地契
      約，僅形式上具獨立法律行為之外觀，實則具有不可分離
      之依存關係，為契約之聯立，總瑩公司、楊碧玲任一方違
      約者，他方均應負不真正連帶責任，甚為明確。上訴人以
      系爭房屋、土地契約之違約事由係各自獨立，辯稱伊毋庸
      負不真正連帶責任云云，要與系爭契約意旨不符，並不可
      取。職是，被上訴人請求楊碧玲給付上述逾期通知交屋之
      遲延利息，並與總瑩公司負不真正連帶責任，亦堪採取。
    ⒌觀諸系爭房屋契約第14條第2項後段約定：「於交屋時雙方
      應履行下列各項義務…㈢買方（即被上訴人）繳清本合約所
      有之應付未付款（含交屋保留款）及完成一切交屋手續」
      等文字（見原審卷第30至31頁），可見總瑩公司應先通知
      交屋，被上訴人始有配合交屋、繳清未付價款之義務。總
      瑩公司以被上訴人尚未繳清買賣價款前，伊得主張同時履
      行抗辯云云，並不可取。
    ⒍依系爭房屋契約第8條第1項約定：「買方應依附件（一）
      付款明細表之規定，於接獲賣方書面繳款通知單7日內依
      賣方指定之繳納地點及方式以現金或即期票據如數壹次繳
      清」（見原審卷第26至27頁），系爭土地契約第3條第1項
      約定：「……付款辦法應依附件（一）土地付款明細表之規
      定，於接獲賣方書面繳款通知單7日內依賣方指定之繳納
      地點及方式以現金或即期票據如數壹次繳清」等詞（見原
      審卷第69頁），可知各期買賣價金均屬不確定期限之債務
      ，倘被上訴人接獲上訴人書面繳款通知單，而未於7日內
      如數繳款，始應負遲延責任。細繹上訴人106年7月21日寄
      發之郵局存證信函，係通知被上訴人補繳貸款之財力證明
      ，有該存證信函在卷可佐（見原審卷265至267頁），核與
      繳款通知單性質截然有別，難謂上訴人已以書面繳款通知
      單催告被上訴人繳款，況上訴人遲至107年2月7日始將系
      爭房地所有權移轉登記予被上訴人（見原審卷第237至243
      頁），依一般銀行實務，被上訴人未受讓移轉，又如何辦
      理銀行貸款手續？堪認被上訴人自無遲延繳付貸款之責任
      可言。上訴人抗辯被上訴人遲延繳付買賣價款之銀行貸款
      ，應依系爭房屋契約第8條第2項規定按應繳金額每日萬分
      之二給付遲延利息計52萬1136元云云，並不可採。
    ⒎系爭房屋契約第16條第1項、第2項第1款第1目約定：「第4
      條房屋總價內之部分價款新臺幣叁佰柒拾陸萬零仟元整，
      由買方與賣方洽定之金融機構之貸款給付並立代辦金融貸
      款委託書及委刻印章同意書，由買賣雙方依約定辦妥一切
      貸款手續。…」、「前款由賣方洽定辦理之貸款金額少於
      預定貸款金額，其差額依下列各目處理：㈠不可歸責於雙
      方時之處理方式如下：⒈差額在預定貸款金額百分之三十
      者，賣方同意以原承諾貸款相同年限及條件由買方分期清
      償」等文字（見原審卷第32頁）。觀諸上訴人自承：被上
      訴人就系爭房地之貸款金額少於預定貸款金額，係因銀行
      放款政策改變，為不可歸責兩造之事由等詞（見本院卷第
      292頁），可見被上訴人就系爭房地之貸款金額雖較預定
      貸款金額減少94萬元，然屬不可歸責於兩造之事由所致，
      且該不足額在預定貸款金額30％內，則依上開約定，上訴
      人自應以原承諾貸款相同年限及條件由被上訴人分期清償
      ，被上訴人就此尚無遲延責任可言。上訴人抗辯被上訴人
      就系爭房地之貸款金額少於預定貸款金額，即應依系爭房
      屋契約第8條第2項規定按應繳金額每日萬分之二給付遲延
      利息共4萬4180元云云，仍不可採。
    ⒏當事人得約定債務人於債務不履行時，應支付違約金。違
      約金，除當事人另有訂定外，視為因不履行而生損害之賠
      償總額。其約定如債務人不於適當時期或不依適當方法履
      行債務時，即須支付違約金者，債權人除得請求履行債務
      外，違約金視為因不於適當時期或不依適當方法履行債務
      所生損害之賠償總額，民法第250條定有明文。考諸預售
      屋應記載事項第15條第1項第4款規定：「賣方如未於領得
      使用執照6個月內通知買方進行交屋，每逾1日應按已繳房
      地價款依萬分之五單利計算遲延利息予買方」等詞以察（
      見原審卷第131頁），足悉總瑩公司若遲延通知交屋，應
      按已繳房地價款日息萬分之5計付金錢予被上訴人。準此
      ，上開條款屬總瑩公司不遵期履行債務，即須支付違約金
      之約定，可以確定。
    ⒐審酌上開逾期通知交屋之遲延利息，乃按日依被上訴人已
      繳房地價款萬分之5計算方式，換算成週年利率為18.25％
      ，並未逾民法第205條所定最高週年利率20％之限制。且預
      售屋應記載事項，係主管機關斟酌社會預售屋買賣之現況
      ，及衡量企業經營者與消費者間之關係，並為達保護消費
      者權益，促進國民消費生活安全，提昇國民消費生活品質
      之立法目的，本於消費者保護法授權所制訂之基本規範，
      企業經營者及消費者均應受其拘束，難認有過高情況。佐
      以總瑩公司如依約通知交屋，被上訴人即可享有使用、收
      益系爭房地之利益，惟總瑩公司遲延期間長達數年，可見
      其違約情節重大，被上訴人所受損害非輕，益徵本件違約
      金並無顯失公平之處。而系爭房屋契約第21條，係就總瑩
      公司違約經被上訴人解除契約時，該公司除應返還已繳房
      地價款外，並應賠償總價款15％違約金之約定，核與逾期
      通知交屋之遲延利息，乃被上訴人已繳納房地價款，惟總
      瑩公司遲不履行通知交屋等義務，而須支付違約金之情況
      截然有別，自不能以上開逾期通知交屋之遲延利息逾系爭
      房屋契約第21條約定之上限，即謂其有過高情形。準此，
      本件違約金額並無過高，尚無酌減之必要。上訴人就此所
      為抗辯，自不可採。
（二）被上訴人主張上訴人依不真正連帶關係，應給付貸款遲延
      利息計5萬4460元，為有理由。
    ⒈依系爭房屋契約第16條第5項約定：有關金融機關核撥貸款
      後因交屋遲延所導致之利息負擔，則由應負延誤責任之一
      方負擔等詞（見原審卷第21頁）。綜觀系爭房地貸款即65
      8萬元已於107年8月28日核撥，然總瑩公司遲至108年11月
      27日始通知交屋乙情，為上訴人所不否認（見本院卷第15
      3至154、291頁）；又系爭房屋遲未交屋之原因，係可歸
      責於總瑩公司之事由，業如上（一）之⒈所陳；且被上訴
      人自107年9月23日起至108年2月23日止，繳納系爭房地之
      貸款利息共計5萬4460元，為兩造所不爭執（見本院卷第1
      54頁）；再者，系爭契約屬契約之聯立，總瑩公司、楊碧
      玲任一方違約者，他方均應負不真正連帶責任乙情，亦如
      上（一）之⒋所述等節，參互以察，足認被上訴人主張上
      訴人依系爭房屋契約第16條第5項、系爭土地契約第12條
      第1項約定，應不真正連帶給付貸款遲延利息5萬4460元，
      即屬有據。
    ⒉被上訴人依系爭房屋契約第16條第5項、系爭土地契約第12
      條第1項，及民法第179條規定，擇一請求上訴人就系爭房
      地之貸款遲延利息，負不真正連帶賠償責任。本院既准其
      依系爭房屋契約第16條第5項、系爭土地契約第12條第1項
      為請求，至其他請求權，經核未能使其受更有利之認定，
      自毋庸就其他請求權再為論斷，併此敘明。
四、綜上所述，被上訴人依系爭房屋契約第14條第2項、第16條
    第5項、系爭土地契約第12條第1項、預售屋應記載事項第15
    條第1項第4款規定，請求總瑩公司、楊碧玲分別給付253萬1
    195元，及其中5萬4460元加計自108年4月月16日起至清償日
    止之法定遲延利息，上開給付，如任一人為給付，他人於該
    給付範圍內免給付義務，為有理由，應予准許。至被上訴人
    逾上開範圍之請求，為無理由，應予駁回，其假執行之聲請
    亦失所附麗，應併予駁回。原審就超過上開應准許部分，判
    命上訴人為給付，尚有未洽，上訴意旨指摘原判決此部分不
    當，求予廢棄改判，為有理由，爰由本院廢棄，並改判如主
    文第2項所示。至上開應准許部分，原審判命上訴人如數給
    付，並為假執行之宣告，核無違誤，上訴意旨就該部分仍執
    陳詞指摘原判決不當，求予廢棄，為無理由，應駁回其此部
    分之上訴。
五、本件事證已臻明確，兩造其餘之攻擊或防禦方法及所用之證
    據，經本院斟酌後，認為均不足以影響本判決之結果，爰不
    逐一論列，附此敘明。
六、據上論結，本件上訴為一部有理由，一部無理由，依民事訴
    訟法第450條、第449條第1項、第79條、第85條第1項前段、
    第2項，判決如主文。
中    華    民    國    109   年    1     月    8     日
                  民事第十六庭  
                      審判長法  官  朱耀平
                            法  官  羅立德
                            法  官  邱育佩
正本係照原本作成。
被上訴人不得上訴。
上訴人如不服本判決，應於收受送達後20日內向本院提出上訴書
狀，其未表明上訴理由者，應於提出上訴後20日內向本院補提理
由書狀（均須按他造當事人之人數附繕本）上訴時應提出委任律
師或具有律師資格之人之委任狀；委任有律師資格者，另應附具
律師資格證書及釋明委任人與受任人有民事訴訟法第466 條之1
第1項但書或第2項（詳附註）所定關係之釋明文書影本。如委任
律師提起上訴者，應一併繳納上訴審裁判費。
中    華    民    國    109   年    1     月    8     日
                              書記官  林伶芳
附註：
民事訴訟法第466條之1（第1項、第2項）：
對於第二審判決上訴，上訴人應委任律師為訴訟代理人。但上訴
人或其法定代理人具有律師資格者，不在此限。
上訴人之配偶、三親等內之血親、二親等內之姻親，或上訴人為
法人、中央或地方機關時，其所屬專任人員具有律師資格並經法
院認為適當者，亦得為第三審訴訟代理人。